臺灣高雄地方法院刑事簡式判決　　　　　　　　　　九十二年度訴字第二六五二號
　　公　訴　人　臺灣高雄地方法院檢察署檢察官
　　被　　　告　甲○○
右列被告因毒品危害防制條例案件，經檢察官提起公訴（九十二年度毒偵字第四四五
八號），及移
決如左：
    主  文
甲○○連續施用第一級毒品，累犯，處有期徒刑壹年貳月。扣案之第一級毒品海洛因
壹小包（淨重零點參貳公克、包裝重零點參參公克）及含有第一級毒品海洛因殘渣之
注射針筒貳支、吸管壹支，均沒收銷燬之。
    事  實
一、甲○○前於民國八十九及九十年間分別因竊盜及毒品危害防制條例案件，經法院
    判處有期徒刑六月、六月及八月確定，自九十年十一月二十五日入監執行，甫於
    九十二年一月二十七日縮短刑期假釋出獄，刑期至九十二年六月二十九日屆滿，
    以已執行完畢論。又因施用毒品案件，先經強制戒治期滿，而由台灣高雄地方法
    院檢察署檢察官於八十九年一月二十日以八十九年度戒毒偵字第九九號為不起訴
    處分確定；復因施用第一級毒品海洛因，經送強制戒治，並由檢察官提起公訴，
    而於八十九年七月十日經本院以八十九年度訴字第八八七號判處有期徒刑六月確
    定。仍無法戒除毒癮，復基於施用第一級毒品海洛因之概括犯意，於前開強制戒
    治執行完畢釋放後五年內，即九十二年五月八日及十二月五日，連續在高雄市左
    營區○○○路六巷二四之八號住處，施用第一級毒品海洛因兩次。嗣分別於九十
    二年五月十日十六時十五分許及九十二年十二月六日十五時五十分許，在高雄市
    ○○街十三號前及高雄市左營區○○○路四四二巷十五弄七號為警查獲，並扣得
    第一級毒品海洛因一小包（淨重○‧三二公克、包裝重○‧三三公克）、含有第
    一級毒品海洛因殘留之注射針筒二支及吸管一支等物。
二、案經高雄市政府警察局三民第一分局、左營分局報告台灣高雄地方法院檢察署檢
    察官偵查起訴及移送併案審理。
    理  由
一、本件被告所犯為死刑、無期徒刑或最輕本刑為三年以上有期徒刑以外之罪，其於
    準備程序中就被訴事實為有罪之陳述，經法官告知簡式審判程序之旨，並聽取公
    訴人之意見後，爰依刑事訴訟法第二百七十三條之一第一項規定，由受命法官獨
    任進行簡式審判程序，合先敘明。
二、訊據被告甲○○對於右揭起訴及併案審理之犯罪事實均坦承不諱，且將被告前後
    兩次為警查獲時所採集之尿液送驗結果，均呈嗎啡陽性反應，有高雄市立凱旋醫
    院出具之煙毒尿液檢驗成績書二份附卷可稽。按尿液檢驗結果之正確性受到諸多
    因素之影響，如檢體簽收、處理、分析、文件處理及各檢體驗單位所訂定之
    CUTOFFVA- LUE（或閾值）不同等，均會影響到最後結果之判讀，目前尿液中煙
    毒之檢驗方法分述如下：一般實驗室接到尿液煙毒檢驗申請時，第一步驟為利用
    免疫分析法做初步篩檢，如篩檢濃度小於CUTOFFVALUE即判讀為陰性反應；如篩
    檢濃度大於CUTOFFVALUE，則必須進一步做確認試驗，確認試驗方法之原理須異
    於篩檢方法之原理，確認試驗方法目前國內常用的方法計有免疫學分析法、
    TOXI-LAB（毒物層析法）、GC（氣體色層分析法）、GC/MS（氣體層析質譜儀分
    析法），依各實驗單位設備不同，選用方法而有不同，其精密度依次為GC/MS優
    於GC優於TOXI-LAB，此有高雄醫學大學附設中和紀念醫院八十三年六月十四日函
    覆台灣高雄地方法院八十三年五月九日高仁刑公股字第九六八０號函可資參照。
    再者，所謂「氣相層析質譜儀」包括「氣相層析儀」及「質譜儀」二部分，在「
    氣相層析儀」部分，其方法為將物質氣化後，再經分析管分離，由於各種物質之
    沸點及對管柱之吸附力不同，在經過檢測器（detector）測定後，表現出不同的
    滯留時間（retension time），利用滯留時間來判定是何種物質；而「質譜儀」
    部分為檢測器，能將物質撞擊成碎片，記錄其質譜圖，因每個化合物之鍵結能力
    不同，故不同之物質會有其特定之質譜圖，因此在物質之判斷上有若指紋鑑定，
    因此，理論上如果扣除人為因素（例如檢體之間的污染）不與列計者，氣象層析
    質譜儀之精確度接近百分之百，復有行政院退輔會榮民總醫院八十三年三月三日
    函覆澎湖地方法院（83）北總內字第一八五號函堪以佐證。查本件被告被查獲後
    採集之尿液，經送請高雄市立凱旋醫院分別以免疫學分析法及氣相層析質譜儀（
    GC/MS）分析法交互檢驗，檢出被告尿液確含有嗎啡陽性反應，有前開尿液檢驗
    成績書一紙附卷可憑。揆諸前揭說明，本件在排除偽陽性反應產生可能之情形下
    ，足資認定被告確曾於前開時、地施用第一級毒品海洛因。從而，被告自白施用
    毒品，與事實相符，其施用第一級毒品海洛因之犯行洵堪認定。
三、按毒品危害防制條例於九十二年六月六日經立法三讀修正通過，並於九十三年一
    月六日公布施行，於同年月九日生效。依該條例第三十五條第一項第三款之規定
    ：本條例修正施行前繫屬之施用毒品案件，於修正施行後，審判中之案件，由法
    院依修正後規定處理之。本件被告曾於八十九年間，因施用毒品案件，經強制戒
    治保護管束期滿，而由台灣高雄地方法院檢察署檢察官於九十一年三月八日以九
    十一年度戒毒偵字第二三九號為不起訴處分確定，此有台灣高等法院被告全國前
    案紀錄表及台灣高雄地方法院檢察署刑案資料查註紀錄表各一份附卷可參，其於
    初犯毒品危害防治條例，經強制戒治執行完畢釋放後五年內再犯毒品危害防制條
    例第十條之罪，依修正後同條例第二十三條第二項之規定，應依法論科。核其所
    為，係犯毒品危害防制條例第十條第一項之罪。其持有毒品之低度行為，應為施
    用毒品之高度行為所吸收，不另論罪。被告先後兩次施用第一級毒品之行為，時
    間緊接，手法相同，觸犯構成要件相同之罪名，顯係基於概括犯意為之，為連續
    犯，應依刑法第五十六條之規定論以一罪，並依法加重其刑。又連續犯，如其中
    一次犯罪行為時，係在另一犯罪之有期徒刑執行完畢或無期徒刑或有期徒刑之一
    部執行而赦免後，五年以內為之者，即應成立連續犯之累犯（最高法院三十三年
    上字第一五七七號判例參照），查被告前於八十九及九十年間分別因竊盜及毒品
    危害防制條例案件，經法院判處有期徒刑六月、六月及八月確定，自九十年十一
    月二十五日入監執行，甫於九十二年一月二十七日縮短刑期假釋出獄，刑期至九
    十二年六月二十九日屆滿，以已執行完畢論，此有台灣高等法院被告全國前案紀
    錄表及台灣高雄地方法院檢察署刑案資料查註紀錄表各一份在卷可佐，本件被告
    連續施用毒品之犯行，其中九十二年十二月五日之行為，既在前開有期徒刑執行
    完畢後五年內再犯，依上開判例意旨，自應論以累犯，並依刑法第四十七條之規
    定，遞加重其刑。爰審酌被告施用毒品之犯行，性質上乃屬對自我身心健康之自
    戕行為，其行為本身對社會所造成之危害並非直接、巨大，以及其犯罪動機、目
    的、手段及所生危害等一切情事，量處如主文所示之刑。扣案疑似海洛因之白色
    粉末，確係第一級毒品海洛因，有法務部調查局鑑定通知書一份在卷可稽，應依
    毒品危害防制條例第十八條第一項前段之規定，宣告沒收併銷燬之。另扣案之注
    射針筒二支及吸管一支，經鑑定結果，均含有第一級毒品海洛因之殘渣，亦有高
    雄醫學大學附設中和紀念醫院檢驗報告二紙在卷可按，因該殘渣在客觀上已無法
    析離，應視同毒品，依毒品危害防制條例第十八條第一項前段之規定，不問屬於
    被告與否，均沒收併銷燬之。
四、移送併辦部分（九十二年度毒偵字第七一四二號），與起訴之犯罪事實具有連續
    犯之裁判上一罪之關係，為起訴效力所及，本院自當併予審理，附此敘明。
據上論斷，應依刑事訴訟法第二百七十三條之一第一項、第二百八十四條之一、第二
百九十九條第一項前段、刑法第十一條前段、第五十六條、第四十七條，毒品危害防
制條例第三十五條第一項第三款、第十條第一項、第十八條第一項前段，判決如主文
。
本件經檢察官乙○○到庭執行職務。
中      華      民      國      九十三    年      二     月    二十五   日
                                      臺灣高雄地方法院刑事第六庭
      法  官  高英賓
右正本證明與原本無異。
如不服本判決，應於判決送達後十日內，向本院提出上訴狀。
                                          書記官  黃進遠
中      華      民      國      九十三    年      二     月    二十五   日
附錄本判決之論罪法條：
毒品危害防制條例第十條
施用第一級毒品者，處六月以上五年以下有期徒刑。
施用第二級毒品者，處三年以下有期徒刑。
